臺灣高等法院臺中分院刑事判決
111年度金上訴字第744號
上  訴  人  臺灣臺中地方檢察署檢察官
被      告  葉裕騰



上列上訴人因被告違反洗錢防制法等案件，不服臺灣臺中地方法
院110年度金訴字第882號中華民國111年1月20日第一審判決（起
訴案號：臺灣臺中地方檢察署110年度偵字第18373號），提起上
訴，本院判決如下：
    主  文
原判決關於宣告刑部分撤銷。
葉裕騰經原判決認定所犯幫助犯洗錢防制法第十四條第一項之洗
錢罪，處有期徒刑貳月，併科罰金新臺幣伍仟元，罰金如易服勞
役，以新臺幣壹仟元折算壹日。
　　事實及理由
一、本案審判範圍：刑事訴訟法第348條第3項規定：「上訴得明
    示僅就判決之刑、沒收或保安處分一部為之。」參諸該規定
    立法理由，宣告刑、數罪併罰所定之應執行刑、沒收，倘若
    符合該條項的規定，已得不隨同其犯罪事實，而單獨成為上
    訴之標的，且於上訴人明示僅就刑上訴時，第二審法院即不
    再就原審法院所認定之犯罪事實為審查，而應以原審法院所
    認定之犯罪事實，作為論認原審宣告刑、執行刑及沒收妥適
    與否的判斷基礎。查檢察官於本院準備程序表示：本案僅針
    對被告量刑過輕提起一部上訴等語（本院卷第70頁)，依前
    述說明，本院僅就原審判決量刑妥適與否進行審理，至於其
    他部分，則非本院審查範圍，先予指明。
二、本案據以審查量刑妥適與否之原審所認定犯罪事實、罪名
  ㈠犯罪事實：葉裕騰已預見一般取得他人金融帳戶資料之行徑
    ，常與財產犯罪所需有密切之關聯，極可能遭犯罪集團持以
    做為人頭帳戶，供為被害人匯入詐騙款項之用，犯罪人士藉
    此收取贓款，並掩飾隱匿犯罪所得之不法利益，避免有偵查
    犯罪權限之執法人員循線查緝，遂行詐欺取財之犯罪計畫，
    竟基於幫助洗錢及幫助詐欺取財之不確定故意，於民國110
    年3月9日前某日，將其○○○○○所申設永豐銀行帳號000-00000
    000000000號帳戶(下稱永豐銀行帳戶)存摺與提款卡，提供
    予真實姓名年均不詳綽號「小陳」之成年男子，「小陳」再
    將該帳戶轉交予不詳詐欺集團成員，容任詐欺集團成員持之
    遂行詐欺取財犯罪使用。嗣該詐欺集團成員意圖為自己不法
    之所有，基於詐欺取財之犯意，於110年3月9前某日，以「L
    in Pei Pei」名義，在臉書「Nintendo Switch二手主機遊
    戲」社群中，刊登二手主機及遊戲片之販售訊息，並為下列
    行為：
  ⒈蔡曜文於同年3月9日某時，瀏覽上開訊息後，即與「Lin Pei
     Pei」聯繫，因之陷於錯誤，以新臺幣(下同)1萬1000元價
    格向「Lin Pei Pei」購買「瑪莉歐派對、機器人大戰、舞
    力全開、馬力歐賽車」以及二手主機，並依其提供之資料，
    將上開款項匯至上開永豐銀行帳戶，嗣蔡曜文因未收到所購
    買商品，且無法聯絡「Lin Pei Pei」，始知受騙，並報警
    處理。
  ⒉李東陽於同年3月10日13時前某時，瀏覽上開訊息後，因之陷
    於錯誤，以6500元之價格購買遊戲二手主機，並委請友人將
    上開款項匯入上開永豐銀行帳戶，嗣李東陽因未收到所購買
    商品，且無法聯絡「Lin Pei Pei」，始知受騙，並報警處
    理。　　
　㈡罪名：刑法第30條第1項前段、洗錢防制法第14條第1項之幫
    助洗錢罪（想像競合犯刑法第30條第1項前段、第339條第1
    項之幫助詐欺取財罪）。　
三、加重或減輕事由之說明：
　㈠被告基於幫助一般洗錢之不確定故意，參與構成要件以外之
    行為，為幫助犯，爰依刑法第30條第2項規定，依正犯之刑
    減輕之。
　㈡洗錢防制法第16條第2項規定「犯前二條之罪，在偵查或審判
    中自白者，減輕其刑。」被告於本院自白幫助一般洗錢犯行
    ，應依上開規定減輕其刑，並依法遞減輕之。　　
四、上訴理由之論斷：
　㈠檢察官上訴意旨略以：被告前有幫助詐欺前科紀錄，且有與
    銀行進行金融借款之經驗，主觀上明顯可知所為可能導致不
    特定人遭詐騙集團詐騙，且難以使司法機關對於詐騙集團進
    行追訴處罰，然僅為自己金錢需求而為本案犯行，犯後復矢
    口否認有幫助犯意，毫無悔改之心，浪費不必要之司法資源
    ；另被告仍未與告訴人李東陽達成和解，難認有真心悔悟，
    犯後態度不佳，加以被告於幫助詐欺案件緩刑期間再犯本案
    ，足見素行不佳，且對刑罰之反應薄弱，原審僅量處有期徒
    刑3月，併科1萬元罰金，量處之刑度似嫌過輕，有再予審酌
    必要等語。
　㈡經查：
　⒈原審判決已注意刑法第57條各款規定之適用，就其量刑詳為
    審酌並敘明理由，既未逾越法定刑度，復未濫用自由裁量之
    權限，所為量刑核無不當或違法，且無輕重失衡之情形，不
    得遽指為違法。況本案檢察官上訴後，被告於本院為認罪之
    表示，且與告訴人李東陽成立調解，當場給付1萬元之賠償
    金，另就其於原審與告訴人蔡曜文成立調解部分，亦已依約
    給付11,000元完畢，有本院調解筆錄、被告匯款資料及本院
    公務電話紀錄在卷可參（本院卷第65、75-79、83頁），被
    告之犯後態度、量刑基礎均有改變，原審未及審酌，即有未
    洽，檢察官上訴主張原審量刑過輕，雖無理由，惟原判決之
    量刑既有上述可議之處，仍屬無可維持，自應由本院將此部
    分撤銷改判。
　⒉爰以行為人之責任為基礎，審酌詐欺犯罪危害民眾甚鉅，為
    政府嚴加查緝，被告任意將其○○申辦之金融帳戶提款卡交付
    他人使用，幫助不詳詐欺集團成員詐欺告訴人等，致其等各
    遭詐騙1萬1000元、6500元，並幫助掩飾、隱匿此部分犯罪
    所得之犯罪手段、所生損害，及被告犯後於本院已坦承犯行
    ，並與告訴人2人均成立調解，且均給付完畢之犯後態度，
    及兼衡被告之素行，自陳國中畢業之智識程度，曾從事水電
    、金屬工程，月入約2-3萬元，未婚無小孩，○○有從事工作
    之家庭生活、經濟狀況等一切情狀，量處如主文第2項所示
    之刑，且就併科罰金部分，諭知易服勞役之折算標準。
　㈢被告因侵占罪，於110年3月2日經臺灣嘉義地方法院以110年
    度嘉簡字第2196號判處有期徒刑3月，並於同年4月20日確定
    ，有被告之前案紀錄表可參，是被告於5年內已因故意犯罪
    受有期徒刑之宣告確定，不符緩刑宣告之要件，附此敘明。
    　
據上論斷，應依刑事訴訟法第369 條第1 項前段、第364條、第2
99條第1項前段，判決如主文。
本案經檢察官蔣志祥提起公訴，檢察官李濂提起上訴，檢察官王
清杰到庭執行職務。
中　　華　　民　　國　　111 　年　　5 　　月　　31　　日
            刑事第十庭     審判長法　官   陳  宏  卿
                                 法　官   簡  芳  潔
                                 法　官   林  美  玲
以上正本證明與原本無異。
如不服本判決應於收受送達後20日內向本院提出上訴書狀，其未
敘述上訴理由者，並得於提起上訴後20日內向本院補提理由書（
均須按他造當事人之人數附繕本）「切勿逕送上級法院」。因疫
情而遲誤不變期間，得向法院聲請回復原狀。
                                 書記官   趙  郁  涵
　　　　　　　　　　　　　　　　 
中　　華　　民　　國　　111 　年　　5 　　月　　31　　日